臺灣板橋地方法院刑事判決　　　　　　　100年度訴字第266號
公　訴　人　臺灣板橋地方法院檢察署檢察官
被　　　告　溫天良
上列被告因業務侵占等案件，經檢察官提起公訴（99年度偵字第
27738 號、99年度偵緝字第1 號），經被告於準備程序中就起訴
及併案事實為有罪之陳述，經告知簡式審判程序之旨，並聽取當
事人之意見後，經合議庭裁定由受命法官獨任行簡式審判程序，
本院判決如下：
    主    文
溫天良所犯如附表一「主文」欄所示之罪，各處刑、宣告沒收如
附表一「主文」欄之所示。應執行有期徒刑壹年，威寶電信過戶
申請書上偽造「呂亞蓓」署押壹枚沒收。
    事    實
一、溫天良自民國97年11月起，王秀慈所經營位在新北市中和區
    （改制前為臺北縣中和市○○○路488 號9 樓之2 「日馬通
    訊行」任職，負責電話行銷及員工管理、貨品管理、財物管
    理等業務，為從事業務之人。呂亞蓓於98年3 月間起，亦在
    「日馬通訊行」任職。溫天良即利用前開工作之便，為下列
    犯行：
  (一)基於意圖為自己不法之所有之接續犯意，於附表2 所示之時
    間，將所持有如附表2 所示之物，易持有為所有，予以侵占
    入己。
  (二)基於意圖為自己不法所有之犯意，於98年1 月間某日，在「
    日馬通訊行」內，徒手竊取呂亞蓓所有之身分證、健保卡及
    印章1 個。
  (三)基於行使偽造私文書之犯意，於98年1 月27日，持前開其所
    竊之呂亞蓓身份證、健保卡及印章，前往臺北市○○○路○
    段228 號之「威寶電信臺北忠孝直營服務中心」，未經呂亞
    蓓之授權，即於威寶電信過戶申請書之新承租用戶簽章欄內
    按捺「呂亞蓓」之印文1 枚，表示呂亞蓓申請將周碧玉申辦
    之0000000000號門號移轉予呂亞蓓之意，而偽造前開過戶申
    請書，並將之交付予不知情之服務中心人員而行使之，使該
    人員誤信呂亞蓓申請移轉行動電話門號，而將0000000000號
    門號之承租人登記為呂亞蓓，足以生損害於呂亞蓓及威寶電
    信公司對於行動電話客戶管理之正確性。
二、案經王秀慈、呂亞蓓訴由新北市（改制前為臺北縣）政府警
    察局中和第一分局移送臺灣板橋地方法院檢察署檢察官偵查
    起訴。
    理    由
一、本件被告所犯係死刑、無期徒刑、最輕本刑為3 年以上有期
    徒刑以外之罪，其於準備程序中就被訴事實為有罪之陳述，
    經法官告知簡式審判程序之旨，並聽取公訴人、被告之意見
    後，依刑事訴訟法第273 條之1 第1 項規定進行簡式審判程
    序審理，核先敘明。
二、上揭犯罪事實，業據被告溫天良於本院審理時坦承不諱（見
    本院100 年5 月24日準備程序筆錄及同日審判筆錄），且有
    證人王秀慈於警詢及檢察官偵查中之證述、證人呂亞蓓於警
    詢及檢察官偵查中之證述可資佐證，復有附表1 證據欄所示
    之證據可資佐證（詳見附表1 證據欄所示），足認被告前開
    自白與事實相符，應堪採信。本件罪證明確，被告犯行堪以
    認定，應予論科。
三、被告任職於「日馬通訊行」，負責電話行銷及員工管理、貨
    品管理、財物管理等業務，為從事業務之人。是核被告如犯
    罪事實一(一)之所為，係犯刑法第336 條第2 項之業務侵占罪
    ，如犯罪事實一(二)之所為，係犯刑法第320 條第1 項之竊盜
    罪，如犯罪事實一(三)之所為，係犯刑法第216 條、第210 條
    之行使偽造私文書罪。被告將附表2 所示其業務上持有，或
    受託交付而持有之物，易持有為所有之意思予以挪用，乃基
    於單一業務侵占之犯意，於密接之時間予以挪用侵占入己，
    係其一業務侵占行為接續之數個動作，且被告在業務上有代
    「日馬通訊行」收取費用之權，代收後即屬為「日馬通訊行
    」而持有，且其在受託交付款項予他人之前，亦係代「日馬
    通訊行」持有款項，均係侵占「日馬通訊行」之物，而非侵
    占各客戶或應交付款項者之物，侵害法益僅一，應論以一業
    務侵占罪。被告於威寶電信過戶申請書之新承租用戶簽章欄
    上偽造「呂亞蓓」署押之行為係偽造私文書之部分行為，且
    偽造私文書之低度行為應為行使之高度行為所吸收，均不另
    論罪。被告溫天良所犯如犯罪事實一(一)所示之業務侵占犯行
    、如犯罪事實一(二)所示之竊盜犯行、如犯罪事實一(三)所示之
    行使偽造私文書犯行，犯意各別，行為互殊，應予分論併罰
    。審酌被告所為前開業務侵占、竊盜、行使偽造私文書犯行
    ，造成被害人財產損失，自屬非是，惟衡其竊取之物為證件
    、印章，價值甚微，且被告僅以之申請行動電話門號過戶，
    而所過戶之門號亦無遭盜用撥打情形，所生損害非鉅，而其
    侵占之金額約新臺幣二十餘萬元，尚非龐大，其犯罪後坦承
    犯行，態度尚可，併量其犯罪動機、目的、手法、智識程度
    ，公訴人就業務侵占、竊盜及行使偽造私文書犯行分別求處
    有期徒刑7 月、2 月、5 月等一切情狀，分別量處如主文所
    示之刑（各件犯行所科刑度，各如附表1 所示），並定其應
    執行之刑。威寶電信過戶申請書上偽造之「呂亞蓓」署押1
    枚，係屬偽造之署押，不問屬於犯人與否，應依刑法第219
    條之規定宣告沒收。
據上論斷，應依刑事訴訟法應依刑事訴訟法第273 條之1 第1 項
、第299 條第1 項前段，刑法第216 條、第210 條、第320 條第
1 項、第336 條第2 項、第219 條，第51條第5 款，刑法施行法
第1 條之1 第1 項、第2 項前段，判決如主文。
本案經檢察官林修平到庭執行職務。
中    華    民    國   100    年    6     月    7     日
                      刑事第十一庭  法  官  何燕蓉
如不服本判決，應於判決送達後十日內敘明上訴理由，向本院提
出上訴狀（應附繕本），上訴於臺灣高等法院。
上列正本證明與原本無異。
                                    書記官  王元佑
中    華    民    國   100    年    6     月    10    日
附表1 （A 卷：98年度偵字第26306 號偵查卷，B 卷：99年度偵
緝字第1 號偵查卷，C 卷：99年度偵字第27738 號偵查卷）
┌─┬───────┬───────────────┬─────────┐
│編│犯罪事實      │證據欄                        │宣告罪刑          │
│號│              │                              │                  │
├─┼───────┼───────────────┼─────────┤
│ 1│事實欄一 (一)   │1.被告於本院審理時之自白（見本│溫天良意圖為自己不│
│  │              │  院99年7月15日審判筆錄）     │法之所有，而侵占對│
│  │              │2.證人王秀慈於警詢及檢察官偵查│於業務上所持有之物│
│  │              │  中之證述（見A 卷第2 至3 頁、│，處有期徒刑玖月。│
│  │              │  第27至28頁、B 卷第62至63頁、│                  │
│  │              │  第77至78頁）                │                  │
│  │              │3.證人呂亞蓓於警詢及檢察官偵查│                  │
│  │              │  中之證述（見C 卷第7 至10頁、│                  │
│  │              │  第46至48頁）                │                  │
│  │              │4.日馬通訊行管銷明細表（見B 卷│                  │
│  │              │  第131頁）                   │                  │
│  │              │5.被告侵占明細表、處理單（見B │                  │
│  │              │  卷第25至27頁、第90頁）      │                  │
│  │              │6.訂購單（見B 卷第89頁、第95頁│                  │
│  │              │  、第118 至123 頁、第127 頁）│                  │
│  │              │7.支出證明單（見B 卷第94頁、第│                  │
│  │              │  129 至130 頁）              │                  │
│  │              │8.切結書（見A 卷第16頁）      │                  │
├─┼───────┼───────────────┼─────────┤
│2.│事實欄一(二)    │1.被告於本院審理時之自白（見本│溫天良竊盜，處有期│
│  │              │  院100年5月24日審判筆錄）    │徒刑貳月。        │
│  │              │2.證人呂亞蓓於警詢及檢察官偵查│                  │
│  │              │  中之證述（見C 卷第7 至10頁、│                  │
│  │              │  第第46至48頁）              │                  │
│  │              │3.票面金額80,000元之本票影本（│                  │
│  │              │  見C 卷第22頁）              │                  │
├─┼───────┼───────────────┼─────────┤
│3 │事實欄一 (三)   │1.被告於本院審理時之自白（見本│溫天良行使偽造私文│
│  │              │  院100年5月24日審判筆錄）    │書，足以生損害於他│
│  │              │2.證人呂亞蓓於警詢及檢察官偵查│人，處有期徒刑參月│
│  │              │  中之證述（見C 卷第7 至10頁、│。威寶電信過戶申請│
│  │              │  第46至48頁）                │書上偽造「呂亞蓓」│
│  │              │3.威寶電信過戶申請書、未申辦門│署押壹枚沒收。    │
│  │              │  號聲明書（見C 卷第17至19頁、│                  │
│  │              │  第21頁）                    │                  │
└─┴───────┴───────────────┴─────────┘
附表2 （以下金額為新臺幣）
┌──┬──────┬───────────────┬─────┐
│編號│時       間 │  侵  占  物  品              │金      額│
├──┼──────┼───────────────┼─────┤
│  1 │98年1 月15日│LG型號KF 700行動電話1 支      │7,300元   │
├──┼──────┼───────────────┼─────┤
│  2 │98年3 月16日│房租支出                      │17,000元  │
├──┼──────┼───────────────┼─────┤
│  3 │98年間      │易利信Z770I 行動電話1 支      │7,300元   │
├──┼──────┼───────────────┼─────┤
│  4 │98年2 至3 月│客戶繳交之電信費用            │14,543元  │
├──┼──────┼───────────────┼─────┤
│  5 │97年12月7日 │欲交予客戶之7-11禮券          │2,800元   │
├──┼──────┼───────────────┼─────┤
│  6 │97年12月間  │易利信K810行動電話1 支        │9,790元   │
├──┼──────┼───────────────┼─────┤
│  7 │97年12月29日│欲交予客戶之7-11禮券          │1,700元   │
├──┼──────┼───────────────┼─────┤
│  8 │98年間      │申辦門號收款                  │2,990元   │
├──┼──────┼───────────────┼─────┤
│  9 │98年3 月5 日│易利信T700行動電話1 支        │3,500元   │
├──┼──────┼───────────────┼─────┤
│ 10 │98年1 月8 日│G-PLUS型號DB300 行動電話1 支  │5,300元   │
├──┼──────┼───────────────┼─────┤
│ 11 │98年2 月5 日│電話費                        │2,390元   │
├──┼──────┼───────────────┼─────┤
│ 12 │98年5 月間  │應支付予呂亞蓓之薪資          │67,000元  │
├──┼──────┼───────────────┼─────┤
│ 13 │98年11月30日│庫存如附表3 所示之物          │87,998元  │
│    │至12月18日  │                              │          │
├──┼──────┼───────────────┼─────┤
│合計│            │                              │229,611元 │
└──┴──────┴───────────────┴─────┘
附表3（以下金額為新臺幣）
┌──┬─────────┬────┬────┬──┬─────┐
│項次│品名              │品牌    │型號    │數量│價    值  │
├──┼─────────┼────┼────┼──┼─────┤
│  1 │行動電話          │G-PLUS  │DB300   │ 10 │35,000元  │
├──┼─────────┼────┼────┼──┼─────┤
│  2 │行動電話          │ELIA    │I910    │  1 │3,500元   │
├──┼─────────┼────┼────┼──┼─────┤
│  3 │禮券              │統一    │        │  1 │2,425元   │
├──┼─────────┼────┼────┼──┼─────┤
│  4 │行動電話          │GSTAR   │D2000   │  1 │4,500元   │
├──┼─────────┼────┼────┼──┼─────┤
│  5 │行動電話          │TDC     │T700    │  3 │11,100元  │
├──┼─────────┼────┼────┼──┼─────┤
│  6 │行動電話          │現代    │MP880   │  1 │3,000元   │
├──┼─────────┼────┼────┼──┼─────┤
│  7 │行動電話          │ARATOP  │A808    │  1 │2,800元   │
├──┼─────────┼────┼────┼──┼─────┤
│  8 │行動電話          │OKWAP   │C110    │  1 │5,800元   │
├──┼─────────┼────┼────┼──┼─────┤
│  9 │行動電話          │LG      │KU310   │  1 │4,600元   │
├──┼─────────┼────┼────┼──┼─────┤
│ 10 │行動電話          │G-PLUS  │GB100   │  1 │1,900元   │
├──┼─────────┼────┼────┼──┼─────┤
│ 11 │行動電話          │PAN     │X88     │  1 │265元     │
├──┼─────────┼────┼────┼──┼─────┤
│ 12 │行動電話（含配件）│PAN     │X700    │  1 │265元     │
├──┼─────────┼────┼────┼──┼─────┤
│ 13 │行動電話（含配件）│AS      │M303    │  1 │165元     │
├──┼─────────┼────┼────┼──┼─────┤
│ 14 │行動電話（含配件）│MOTO    │V191    │  1 │465元     │
├──┼─────────┼────┼────┼──┼─────┤
│ 15 │行動電話（含配件）│MOTO    │E938    │  1 │565元     │
├──┼─────────┼────┼────┼──┼─────┤
│ 16 │行動電話          │NOKIA   │2660    │  2 │4,250元   │
├──┼─────────┼────┼────┼──┼─────┤
│ 17 │行動電話          │SGH     │M158    │  2 │4,500元   │
├──┼─────────┼────┼────┼──┼─────┤
│ 18 │行動電話          │SGH     │CC03    │  2 │2,500元   │
├──┼─────────┼────┼────┼──┼─────┤
│合計│                  │        │        │    │87,998元  │
└──┴─────────┴────┴────┴──┴─────┘